臺灣板橋地方法院刑事判決　　　　　　　 93年度易字第825號
公　訴　人　臺灣板橋地方法院檢察署檢察官
被　　　告　丙○○
選任辯護人　丁○○律師
上列被告因竊盜案件，經檢察官提起公訴（93年度偵字第3380號
），及移送併案審理（臺灣板橋地方法院檢察署94年度偵字第49
45號、臺灣臺北地方法院93年度偵字第16595 號），本院判決如
下：
    主  文
丙○○無罪。
    理  由
一、公訴意旨略以：被告丙○○與被告甲○○（俟到後另結）共
    同基於為自己不法所有之意圖，於民國九十三年二月十二日
    凌晨二時許，侵入戊○○位於新竹縣關西鎮○○路二八號七
    樓之住處，徒手竊取戊○○所有東芝牌手提電腦一部、黑色
    背包一個、卡西歐牌及理光牌數位相機各一台、攜帶式硬碟
    二台、美金四張（折合新台幣約一千元）、隨身碟一個、傳
    輸線一串、筆記本及新竹縣政府公文各一本。嗣於同日十九
    時許，在臺北縣中和市○○路八號儷閣汽車旅館為巡邏員警
    發現，當場逮捕甲○○，並扣得甲○○所背之黑色背包一個
    （內有卡西歐數位相機一台、傳輸線一條、筆記本及新竹縣
    政府公文一份），丙○○則伺機逃逸，但在其皮夾內查獲戊○○遭竊之外幣及鑰匙一串。因認被告丙○○涉犯刑法第三
    百二十一條第一項第一款夜間侵入住宅竊盜罪嫌等語。
二、按犯罪事實應依證據認定之，無證據不得認定犯罪事實，又
    不能證明被告犯罪者，應諭知無罪之判決，刑事訴訟法第一
    百五十四條第二項、第三百零一條第一項分別定有明文。次
    按在訴訟上用以證明事實之證據，須於通常一般之人均不致
    於有所懷疑，而得確信其為真實之程度者，始得據以為有罪
    之認定，倘其證明尚未達到此一程度，而有合理之懷疑性存
    在，致使無從為有罪之確信時，即應為無罪之判決；又被告
    在被判罪確定之前，應被推定為無罪及被告並無自證無罪之
    義務，均為刑事訴訟之基本原則，被告否認犯罪所持之辯解
    ，縱無可取，仍不得因此資以為反證其犯罪之論據，此有最
    高法院七十六年台上字第四九八六號判例、八十七年度台上
    字第三四七一號判例意旨可資參照。
三、公訴人認被告丙○○犯刑法第三百二十一條第一項第一款加
    重竊盜罪，無非係以被害人戊○○於警詢中之指述、被告甲○○於偵查中之供述、證人彭振德、王揚猷警員於偵查中之
    證述、證人劉清雄、許文彥於偵查中之證述、扣案物品清單
    、贓物領據、車牌號碼九Ｅ─一八九二號自小客車領回收據
    證明、行車執照、汽車租賃契約書、丙○○身分證、切結書
    等資為論據。訊據被告丙○○矢口否認有何竊盜犯行，辯稱
    伊只是將租來的車輛借給甲○○而已，伊沒有與甲○○共同
    竊盜，警方查獲時駕車逃逸之人不是伊云云。
四、經查：
    (一)證據能力方面：辯護人主張共犯甲○○於警詢中之供述不
      具證據能力等語。按被告以外之人於審判外之言詞或書面
      陳述，除法律有規定者外，不得作為證據，刑事訴訟法第
      一百五十九條第一項定有明文。查被告丙○○與甲○○為
      本案之共同被告，惟共同被告對其他被告之案件而言，為
      被告以外之第三人，則被告甲○○於警詢中之陳述，對被
      告丙○○而言，為被告以外之人於審判外之言詞陳述，依
      上開規定，即不得作為證據，而無證據能力，先予敘明。
    (二)本案係警方接獲線報，於九十三年二月十二日十九時許，
      在臺北縣中和市○○路儷閣汽車旅館前盤查被告甲○○，
      當場在被告甲○○身上查扣戊○○所有遭竊之黑色背包一
      個（內有卡西歐數位相機一台、電腦傳輸線一條、筆記本
      一本、新竹縣政府公文一份）等物，並發現被告丙○○駕
      駛其承租之車牌號碼九Ｅ─一八九二號自小客車倒車企圖
      逃逸，經警追捕後，被告丙○○乃棄車逃跑無蹤，員警並
      在上開車輛內查扣被告丙○○所遺留之皮包（內有證件、
      新台幣二千元）、戊○○所有遭竊之鑰匙一串、外幣四張
      等物等事實，業據證人即查獲員警王揚猷、彭振德於偵查
      中、證人即查獲員警簡傳文於本院審理時結證屬實，及被
      害人戊○○於警詢及本院審理時證述明確，茲就上開證人
      之證述及被告甲○○之供述，分述如下：
      (1)證人即查獲員警王揚尊、彭振德於偵查中證稱「（問：
        查獲當場情形？）（二人均答）汽車旅館老闆打電話給
        我們，說兩人承租之房間出入複雜，我們就去追查，有
        看到甲○○下樓，我們就先盤查，結果同時就有一個男
        子開車衝撞出來」、「（問：是否有看到衝出來之男子
        ？）（彭振德答）我有看到開車衝撞出來之男子，就是
        庭上的丙○○，後來有再追上去，因為開車撞上攔杆，
        就下車逃跑，我們追過去，但被他跑掉了」等語（參見
        93 年 度偵字第3380號偵查卷第72頁）；
      (2)證人即查獲員警簡傳文於本院審理時證述「（檢察官問
        ：九十三年二月十二日晚上七點多有無到儷閣汽車旅館
        ？）有的」、「（檢察官問：當時是何人倒車跑掉？）
        丙○○」、「（檢察官問：如何確定？）當時我站在丙○○駕駛車輛右側駕駛座旁，我看到門打開，他速度很
        快倒車，我同事站在駕駛座那裡，一個站在車前，我本
        來要開門，他速度很快，我抓不住，．．我們追出去，
        在開車時有看到他」、「（檢察官問：是看到丙○○的
        正面還是側面？）先看到側面，因為門已經打開了，所
        以可以看到駕駛是誰坐在上面，他衝撞出去時，我們跟
        在後面追，我們追了三十公尺左右，他撞到柵欄，又看
        到他的背面，最後他撞到小石頭，他棄車逃逸」、「（
        檢察官問：如何確定當時看到的是在場的丙○○？）他
        要倒車，第一個反應是開車門，打開車門時就看到丙○○的側面，而且找到丙○○的證件，證件上的照片就是
        當時看到的人」等語（參見本院九十三年十一月二日審
        判筆錄）；
      (3)被害人戊○○於警詢中指述「（問：你住家於何時？何
        地點？失竊何物品共價值多少新台幣？）九十三年二月
        十二日約二點許，在住家新竹縣關西鎮○○路二八號七
        樓內，被竊東芝牌手提電腦一部、卡西歐及理光牌數位
        相機各一台、攜帶式硬碟二台、黑色背包一個、隨身碟
        一個及傳輸線一條、鑰匙一串、筆記本、新竹縣政府公
        文等物品，共計價值新台幣十萬元左右」、「（問：經
        警方人員循線在臺北縣中和市○○路八號儷閣汽車旅館
        查獲竊嫌甲○○，並從黑色背包內取獲卡西歐牌數位相
        機一台、傳輸線一條、筆記本、新竹縣政府公文等物品
        ，又從另在竊嫌丙○○所駕駛的自小客車內遺留在車內
        的皮包查獲外幣折合新台幣約一千元、鑰匙一串等物品
        是否為你失竊物品？）經我當場指認確定是我所失竊的
        物品失誤」等語（參見同上偵查卷第12頁及反面）；
      (4)證人戊○○於本院審理時結證稱「（檢察官問：是否有
        到中和分局領回你失竊的東西？）只領回一部分」、「
        （檢察官問：少了什麼東西？）一台筆記型電腦及一台
        數位相機、美金三百元，都是面額十元、二十元及一台
        ＰＤＡ」、「（檢察官問：發現家中失竊是在何時？）
        九十三年二月十二日早上六點發現」、「（檢察官問：
        知否何時被竊的？）我是前一晚十點多睡覺，當時東西
        還在，早上六點多起來東西就不見」、「（檢察官問：
        如何進入？）從隔壁樓上八樓天井進入七樓，是從外面
        爬浴室的窗戶進入，有留下腳印」、「（檢察官問：從
        中和分局領回一個電腦包包？）是我上班用的包包，不
        是裝電腦的」等語（參見本院九十三年十一月二日審判
        筆錄）。
      此外，並有臺北縣政府警察局中和分局刑事案件報告書、
      扣押物品目錄表、汽車租賃契約書（承租人確為被告丙○○）、車牌號碼九Ｅ─一八九二號自小客車行車執照、領
      回收據證明、被告丙○○之國民身分證影本、被告丙○○
      書立之切結書、被害人戊○○為領回失竊贓物所出具之贓
      物領據等件附卷可稽，堪信真實，是被告丙○○辯稱駕車
      逃逸之人不是伊本人云云，不足採信。
    (三)雖被告丙○○於上開時、地，在警方執行查緝時，駕駛其
      所承租之車牌號碼九Ｅ─一八九二號自小客車逃逸，而警
      方並在同行之被告甲○○身上查扣戊○○所有遭竊之黑色
      背包一個（內有卡西歐數位相機一台、電腦傳輸線一條、
      筆記本一本、新竹縣政府公文一份等物），及在被告丙○○所承租之車牌號碼九Ｅ─一八九二號自小客車內查扣被
      告丙○○所遺留之皮包（內有證件、新台幣二千元）、戊○○所有遭竊之鑰匙一串、外幣四張等物，惟上開被害人
      戊○○所失竊之物品，究否確為被告丙○○與甲○○共同
      竊取，仍應有其他直接積極證據證明，始足當之。查：
      (1)被告甲○○於偵查中及本院審理時坦承於上開時、地竊
        取戊○○所有上開物品之事實，其於偵查中供稱「（問
        ：黑色背包《內有數位相機、電腦傳輸線、筆記本、公
        文》何來？）九十三年二月十一日半夜左右偷的，在新
        竹偷的」、「（問：如何偷？）爬後面防火巷，開鐵捲
        門進入，然後爬窗戶，開家裡的門進入，未帶任何工具
        」、「（問：如何尋找目標？）因為之前曾在這間房子
        幫忙整修，所以知道環境」（參見同上偵查卷第57頁反
        面、第58頁）、（問：東西何來？）是我自己偷來的」
        等語（參見同上偵查卷第72頁）；於本院審理時供述「
        當天是我自己一個人去偷的，彭國去租車，是我跟丙○○借車，警察攔檢時，當時駕車逃逸的是賣我安非他命
        的藥頭，不是丙○○，．．丙○○借我車子，所以證件
        在車上，我偷到東西，開車上北二高時，快二點，真正
        偷竊的時間是一點多，我偷到手提電腦、數位相機、背
        包、筆記本等，手提電腦、數位相機其中一台已經賣掉
        」等語（參見本院九十三年八月二十三日準備程序筆錄
        ），核與被害人戊○○指證之失竊情節相符，並有扣押
        物品清單及贓物領據附卷可稽，足認被告甲○○之自白
        行竊與事實相符，為可採信。
      (2)雖被告甲○○於第一次偵查中曾供述「（問：你侵入戊○○家偷手提電腦？）沒有」、「（問：為何為警查獲
        有關手提電腦的東西？）我從頭到尾沒看到手提電腦，
        警察是起出我所背背包內有戊○○的東西，戊○○說該
        背包就是裝手提電腦的，數位相機及新竹縣政府公文，
        電腦傳輸線、筆記本都是他家遭竊之物。但該背包是丙○○在車上未到旅館前之途中交給我的，九Ｅ─一八九
        二號自小客車是丙○○承租，後來他棄車逃逸，車內之
        安非他命、外幣、鑰匙一串都是他的」等語（參見同上
        偵查卷第44反面、第45頁），惟依該次供述，其並未供
        承與被告丙○○共同至戊○○上開住處行竊，且其後於
        第二次偵訊及本院審理時均自白係伊自己單獨行竊，其
        先後所供情節不一，且於本院審理時堅詞係自己一人單
        獨行竊，自難僅憑是被告甲○○於第一次偵訊時之供述
        ，遽為不利被告丙○○之認定，且其該次供述內容亦未
        能直接證明上開物品即為被告丙○○竊取所得。
      (3)至證人即查獲員警彭振德、王揚猷、簡傳文之上開證述
        ，及車牌號碼九Ｅ─一八九二號自小客車領回收據證明
        、行車執照、汽車租賃契約書、切結書、被告丙○○之
        國民身分證影本，雖可證明被告丙○○於警方查緝時駕
        駛其所承租之車牌號碼九Ｅ─一八九二號自小客車逃離
        ，嗣因發生碰撞，被告丙○○始棄車逃逸之事實，然實
        不能因被告丙○○躲避警方查緝，即直接認定其與被告
        甲○○共同行竊。另證人劉清雄、許文彥於偵查中證述
        係被告丙○○請渠等到庭虛偽證述二人於二月十二日與
        被告丙○○一同工作之事實（詳同上偵查卷第61頁），
        可認被告丙○○於偵查中辯稱二月十二日係與劉清雄、
        許文彥一同在工地工作云云，不足採信。又被告丙○○
        於本院審理時改辯以二月十一日是借車給被告甲○○，
        翌日即二月十二日要回坪林，其於二月十二日凌晨一點
        多才上床睡覺云云，與其前開於偵查中所辯不一，雖均
        無可取，然仍不得因此資以為反證其犯罪之論據。
五、我國刑事訴訟制度業已修正為以當事人進行主義為主，職權
    進行主義為輔，檢察官立於原告之地位，其對於被告之犯罪
    事實，本負有實質舉證之義務，且刑事被告原無自證無罪之
    義務，縱被告否認犯罪所持之辯解要無可取，仍不得因此資
    以為反證其犯罪之論據。綜上所述，本院綜合卷證資料，對
    於公訴意旨所指被告丙○○與被告甲○○共同竊盜之犯行，
    客觀上既尚未達於通常一般人均不致有所懷疑，而得確信其
    犯罪事實之程度，依「罪證有疑，利於被告」之法則，即應
    作有利於被告之認定。此外，復查無其他積極證據足資證明
    被告丙○○有何與被告甲○○共同竊盜犯行，既不能證明被
    告丙○○犯罪，依法應為無罪之諭知。
六、另移送併辦意旨詳如附表所示，因本案無法證明被告丙○○
    犯罪，依法為無罪之判決，是上開併送併辦部分與本案即無
    裁判上一罪關係，應檢還由檢察官另行偵查，附此敘明。
據上論斷，應依刑事訴訟法第三百零一條第一項，判決如主文。
本案經檢察官郭學廉到庭執行職務。
中　　華　　民　　國　　94　　年　　6 　　月　　21　　日
                  刑事第一庭  審判長法　官  陳財旺
                                    法  官  張紹省
                                    法  官  李幼妃
以上正本證明與原本無異
如不服本判決應於送達後10日內向本院提出上訴狀
                                    書記官　強梅芳
中　　華　　民　　國　　94　　年　　6 　　月　　22　　日
附表：
┌──┬──────────┬───────────┐
│編號│併案犯罪事實意旨    │移送案號              │
├──┼──────────┼───────────┤
│一、│被告丙○○意圖為自己│臺灣臺北地方法院檢察署│
│    │不法所有，於九十三年│93年度偵字第16595號   │
│    │一月二十七日二十時許│                      │
│    │，以攀登方式由三樓房│                      │
│    │間窗戶進入臺北市中山│                      │
│    │區○○○路一六二巷六│                      │
│    │四號三樓乙○○住處，│                      │
│    │竊取乙○○所有之行李│                      │
│    │箱一只（內有人民幣數│                      │
│    │千元之背包一個），因│                      │
│    │認被告丙○○涉犯刑法│                      │
│    │第三百二十一條第一項│                      │
│    │第一款、第二款加重竊│                      │
│    │盜罪嫌。            │                      │
├──┼──────────┼───────────┤
│一、│被告丙○○意圖為自己│臺灣板橋地方法院檢察署│
│    │不法所有，於九十四年│94年度偵字第4945號    │
│    │一月三十日凌晨，攜帶│                      │
│    │客觀上足以危害生命、│                      │
│    │身體得為兇器之鐵鎚一│                      │
│    │支，侵入臺北市○○路│                      │
│    │二段二四五號五樓吳秋│                      │
│    │瓊家中，竊取戒指一支│                      │
│    │、現金新台幣三千元、│                      │
│    │行動電話一支、手錶二│                      │
│    │支、ＰＤＡ一台得逞，│                      │
│    │因認被告丙○○涉犯刑│                      │
│    │法第三百二十一條第一│                      │
│    │項第一款罪嫌。      │                      │
└──┴──────────┴───────────┘
